臺灣基隆地方法院刑事判決　
110年度易字第14號
公  訴  人  臺灣基隆地方檢察署檢察官
被      告  鄧文華



上列被告因侵占遺失物案件，經檢察官提起公訴（109年度偵字
第6089號），本院判決如下：
    主    文
鄧文華意圖為自己不法之所有，而侵占遺失物，處罰金新臺幣伍
仟元，如易服勞役，以新臺幣壹仟元折算壹日。
    犯罪事實
一、鄧文華於民國109年10月17日中午，駕駛車牌000-000號普通
    重型機車，自基隆市中山區中和路家中外出，欲至基隆市信
    一路與義一路口之市立文化中心使用電腦及鄰近餐飲店用餐
    ；同日下午12時27分許，鄧文華駕車行經義二路11號前，見
    路邊機車停車格處之地面，有1台蘋果廠牌IPhone 8（型號
    ：MQ6J2TA/A、序號：F71VC24RJC69，價值約新臺幣【下同
    】12,000元左右）行動電話（手機為吳佩香所有，於同日上
    午11時許，吳佩香駕駛機車至該路邊停放時，因脫卸雨衣之
    動作，不慎使手機自外套淺層口袋中露出並掉落路面），
　　竟意圖為自己之不法所有，將手機自地面拾起，放入所攜手
    提袋內，予以侵占入己。鄧文華拾獲並侵占吳佩香之手機後
    ，即至文化中心2樓視聽室使用電腦觀覽影片，直至下午4時
    30分許，鄧文華離開文化中心，步行至鄰棟「皇冠商業大樓
    」2 樓內之「麥當勞」速食店用餐。嗣吳佩香於同日下午12
    時許，將機車停放後，步行至義二路上之「全家」便利商店
    時，發覺口袋內手機遺失，乃趕緊回頭至義二路機車停放處
    尋找，因遍尋不著，乃撥打自己遺失之手機門號，但未獲任
    何回應，乃由其夫以手機GPS定位功能搜尋，發現遺落之手
    機在義二路11號週圍之義一路18號「燦坤3C」、信一路181
    號「基隆市立文化中心」一帶移動，最後定位於信一路177
    號之「皇冠商業大樓」內。吳佩香乃與其夫循跡追蹤至皇冠
    大樓2樓之「麥當勞」速食店內，並因利用尋找「蘋果」手
    機播放聲音之功能，而「聞聲」找到坐於靠牆處用餐之鄧文
    華。經吳佩香報警前來處理，於鄧文華手提袋內查獲吳佩香
    遺失之IPhone 8手機1支，並發還吳佩香領回保管，始悉上
    情。
二、案經吳佩香訴由基隆市警察局第二分局報告臺灣基隆地方檢
    察署檢察官偵查起訴。　　
    理    由
壹、程序事項（證據能力）
    本案認定事實存否所引用之卷內所有卷證資料（包含人證、
    書證、物證等，詳下述），並無證據證明係公務員違背法定
    程序所取得，與本案亦有自然之關連性，且卷內之文書證據
    ，亦無刑事訴訟法第159條之4之顯有不可信之情況或其他不
    得作為證據之情形，本院認引為證據為適當，是依刑事訴訟
    法第159條之4、159條之5等規定，下述認定事實存否所引用
    之證據方法，均應認有證據能力。
貳、實體事項
一、認定犯罪事實所憑之證據及理由
　　被告鄧文華雖坦承有拾獲告訴人吳佩香遺失之IPhone 8手機
　　1支之事實，並承認未送交警察局、報警或聯絡、等待手機
    所（持）有人前來，即將拾獲之手機放入隨身攜帶之手提袋
    內，而離開拾獲（遺失）地點等情，惟矢口否認有何侵占為
    己有之意，辯稱：伊沒有想要將拾獲之手機據為己有之意，
    只是一時沒有想到要送交警察局云云；然查：(一)被告自拾
    獲手機之下午12時27分許起，至告訴人依手機衛星定位及IP
    hone手機具有之手機失竊尋找播音功能，而於同日下午5時
    許，在信一路「皇冠大樓」2樓之「麥當勞」速食店內尋獲
    為止，長達5小時之久，於此期間內，被告悠閒地至文化中
    心視聽室觀看影片、隨後至隔壁大樓2樓速食店用餐，此時
    間之長，被告果有心返還，早就可以尋至警察局報案；(二)
    告訴人於甫發覺手機遺失，即刻撥打自己手機門號數通，然
    均未獲被告接電話回應（見109年11月12日告訴人偵訊筆錄—
    偵卷第68頁），是被告不予理會之舉，更足證被告無返還拾
    獲之手機之意；(三)告訴人之「蘋果」IPhone 8手機螢幕會
    顯示：如本手機遺失，請撥打1支號碼聯絡失主，被告辯稱
    因不會使用拾獲之該支「蘋果」手機，故未撥打螢幕上顯示
    之號碼云云（見被告109年10月17日調查筆錄—偵卷第11頁）
    ；然被告縱不會使用蘋果廠牌智慧型手機，如被告果無據為
    己有之心，見螢幕顯示之訊息，當知失主著急心切，然被告
    除未送交警局外，又拒不接聽告訴人來電，甚且，縱被告「
    果真」不會使用蘋果手機，而無法以該手機接聽來電或撥打
    去電，然大可使用「公用電話」致電回覆，惟未見被告有何
    「返還」、「交還」等舉動，更無試圖聯絡失主、報警使失
    主得悉手機下落、尋回手機之行為，此均足徵被告無將拾獲
    之手機返還給失主之意；(四)被告拾獲手機後，隨即放入自
    己隨身之手提袋內，於告訴人與其夫尋到被告而詢問時，被
    告初始仍支吾其詞、未大方承認有拾獲「蘋果」IPhone 8手
    機1支之事實（見告訴人109年10月17日調查筆錄—偵卷第14
    頁）；如被告真有返還拾獲之手機之心，大可於第一時間大
    方承認，並主動自手提袋內取出手機令告訴人辨認是否為告
    訴人遺失掉落之手機，然被告竟是態度「支吾」，不願回答
    、亦不願坦承，兼以被告自稱於速食店用餐完後，即要返回
    家中一情（見被告同上調查筆錄—偵卷第11頁），顯見被告
    自始即無絲毫至警局報案、將手機交與警員調查、聯絡手機
    所有或持有人、或將手機自行交還給失主之意。綜上所述，
    足證被告所辯，為事後卸責之詞，不足採信。此外，本件復
    有尋獲之手機1支、基隆市警察局第二分局信義派出所受理
    案件登記表、基隆市警察局第二分局扣押筆錄、扣押物品目
    錄表、贓物認領保管單、路口監視錄影畫面擷取影像照片2 
    幀等證據在卷可佐，本件事證明確，被告犯行堪以認定。
二、論罪科刑
(一)按刑法第337 條所謂「離本人所持有之物」，係指物之脫離
    本人持有，非出於本人之意思者而言，故除遺失物、漂流物
    外，凡非基於持有人之意思，一時脫離其本人所持有之物均
    屬離本人所持有之物。本件告訴人之IPhone 8手機，係告訴
    人脫去雨衣時，因告訴人所穿外套之口袋較淺，以致於在脫
    去雨衣時，因動作之故，使手機從深度不深之口袋掉出、落
    於地面，是此手機確為告訴人「遺失」之物，而非如一般盜
    贓物之脫離所有人持有，並非出於「本人之意」（如自己遺
    忘）。是本件手機屬於「遺失物」，檢察官認為係「離本人
    所持有之物」，容有誤解，合先說明。
(二)核被告所為，係犯刑法第 337條之侵占遺失物罪。爰以行為
    人之責任為基礎，審酌被告拾獲他人遺失之行動電話，未持
    交警方尋找遺失人，而一時心起貪念予以侵占入己，顯然欠
    缺尊重他人財產權之觀念，應予譴責；又被告犯後矢口否認
    犯行，且拒不到案，偵查中經警拘提始行到案，審判時，亦
    經合法傳喚不到，經電話聯絡告知出庭，同樣置之不理，犯
    後態度不佳，原不應輕縱；惟考量其侵占告訴人遺失手機之
    時間僅約5個多小時左右，尚非甚久，暨所侵占之物品並未
    加以損壞，且業經告訴人自行尋獲、領回，是告訴人所受財
    產上之損害尚非重大，兼衡其犯罪之動機、目的、手段、品
    行、智識程度（二、三專畢業）、經濟狀況（自陳「勉持」
    ）等一切情狀，量處如主文所示之刑，並諭知易服勞役之折
    算標準，以示懲儆。
三、末按「法院認為應科拘役、罰金或應諭知免刑或無罪之案件
    ，被告經合法傳喚無正當理由不到庭者，得不待其陳述逕行
    判決」，刑事訴訟法第 306條定有明文。經查：本院110年1
    0月15日準備程序期日之傳票，於110年9月6日送達至被告指
    定之現時居所地「基隆市○○區○○路000巷0弄00號4樓」，由
    被告親自收受；同年11月23日審判期日之傳票，則於同年11
    月2日送達於前述居所地，亦由被告親自收受，此有本院送
    達證書2紙附卷可稽（本院卷第35頁、第87頁），而本件依
    刑事訴訴訟法第272條規定，就審期間為5日，被告自收受傳
    票、通知時起，迄至準備程序、審判程序時，均已遠逾5日
    ，就審期間充足，是被告於審判期日經合法傳喚，無正當理
    由不到庭，且本案最重本刑，亦僅為罰金15,000元罰，本院
    認應科以如主文所示之罰金刑，且已於審判期日依法傳喚通
    知，並由檢察官論告，依前開刑事訴訟法規定，爰不待被告
    到庭陳述，逕為一造辯論判決，附此敘明。
據上論斷，應依刑事訴訟法299條第1項前段、第306條，判決如
主文。
本案經檢察官李亞蓓提起公訴，由檢察官林明志到庭執行職務。
中　　華　　民　　國　　110 　年　　12　　月　　7 　　日
                  刑事第四庭法　官　李辛茹
以上正本證明與原本無異。
如不服本判決應於收受送達後20日內向本院提出上訴書狀，並應
敘述具體理由；其未敘述上訴理由者，應於上訴期間屆滿後20日
內向本院補提理由書（均須按他造當事人之人數附繕）「切勿逕
送上級法院」。
中　　華　　民　　國　　110 　年　　12　　月　　14　　日
                            書記官  陳彥端
附錄論罪法條：
中華民國刑法第337條
意圖為自己或第三人不法之所有，而侵占遺失物、漂流物或其他
離本人所持有之物者，處1萬5千元以下罰金。